【裁判字號】    89,聲再,152
【裁判日期】    890831
【裁判案由】    重利聲請再審
【裁判全文】
臺灣高等法院臺中分院刑事裁定                    八十九年度聲再字第一五二號
    再審聲請人
    即受判決人    甲○○
右列聲請人因重利案件，對於本院八十六年度上訴字第二五九八號中華民國八十七年
二月十日確定判決（臺灣彰化地方法院八十六年度訴字第一六一號、臺灣彰化地方法
院檢察署八十五年度偵字第八一七一、九八七四號）聲請再審，本院裁定如左：
    主      文
再審之聲請駁回。
    理      由
一、聲請意旨略稱：鈞院（即本院）八十六年度上訴字第二五九八號刑事判決，認定
    聲請人於民國（下同）八十五年八月五日在台灣時報登「彰化縣市票貼部一律六
    厘本人票．．．．．．洽趙小姐00－0000000」之廣告觸犯重利罪。惟
    查刊登廣告者才是共犯及老闆。而原確定判決並未查明刊登廣告者為何人，即認
    定此係聲請人所為，實有違誤。今聲請人已向報社取得證明，足以證實該則廣告
    並非聲請人刊登，而係另有其人，有此新證據應可證明聲請人並非重利罪之共犯
    或老闆，爰依據刑事訴訟法第四百二十條第一項第六款之規定，提出本件再審之
    聲請。
二、惟按刑事訴訟法第四百二十條第一項第六款之所謂確實之新證據，固非以絕對不
    需經過調查程序為條件，但必須可認為確實足以動搖原確定判決而為受判決人有
    利之判決者為限。倘受判決人因對有利之主張為原確定判決所不採，事後任意由
    人出一證明書，證明受判決人前次所為有利之主張，係屬實在，而據以聲請再審
    ，此項證據既非判決後所發現，又非不須調查之證據，顯然不足以使原確定判決
    發生動搖，即難據以聲請再審（最高法院四十九年台抗字第七二號判例參照）。
    又所謂之新證據，係指就新證據之本身形式上觀察，不需經過調查程序，顯然可
    認為足以動搖原確定之判決者而言（最高法院四十年台抗字第二號判例參照）。
    經查本件本院前開原確定判決，係以聲請人之重利犯行，業據共同被告郭育利在
    警訊及偵訊供述明確，並經被害人洪崇格指訴甚明，且在彰化市○○路○段十三
    巷一號九樓有查獲聲請人及郭育利、楊慶輝（亦受聲請人僱用）等人之公文封、
    藥袋、收據、存款存根聯等物，另有八十五年八月五日之台灣時報附卷可稽等情
    ，為其對聲請人論罪科刑之依據。聲請人於本件固提出刊登廣告者為「林先生」
    ，並非聲請人之書面證明。惟刊登廣告者可能係受託刊登，亦有可能係其他共犯
    ，故縱另有其人，亦不能因此即認定上開刑案只有該人犯罪，而無其他共犯，此
    項證據已不足以動搖原確定判決之論罪基礎。且上開證明僅略稱刊登廣告者為「
    林先生」，其真實姓名為何人，是否係聲請人故意隱匿真正姓名前去託登，均非
    單就證據之本身形式上觀察即可認定，仍需經過調查。是本件聲請人所提出之上
    開報社證明，尚非刑事訴訟法第四百二十條第一項第六款所謂足認受有罪判決之
    人應受無罪判決之新證據。聲請人據此提起本件再審，堪認並無再審理由，應予
    駁回。
三、據上論斷，應依刑事訴訟法第四百三十四條第一項裁定如主文。
中      華      民      國    八十九     年      八       月    三十一  日
                                  臺灣高等法院臺中分院刑事第三庭
                                        審判長法  官  方  艤  駐
                                              法  官  胡  忠  文
                                              法  官  廖  柏  基
右正本證明與原本無異。
如不服本裁定，應於裁定送達後五日內向本院提出抗告狀。
                                              書記官  柯  孟  伶
中      華      民      國    八十九     年      九       月     二     日
                                                                        Ｉ


司法院資訊處製作；財團法人民間司法改革基金會備份。
